【裁判字號】    97,訴,141
【裁判日期】    980710
【裁判案由】    侵權行為損害賠償
【裁判全文】
臺灣花蓮地方法院民事判決               97年度訴字第141號
原      告  丁○○
            丙○○
共      同
訴訟代理人  林國泰律師
被      告  花蓮縣鳳林鎮公所
法定代理人  乙○○
訴訟代理人  廖學忠律師
上列當事人間請求侵權行為損害賠償事件，本院於民國98年6月2
2日言詞辯論終結，判決如下：
    主  文
原告之訴及其假執行之聲請均駁回。
訴訟費用由原告負擔。
    事實及理由
甲、程序方面：
    按訴狀送達後，原告不得將原訴變更或追加他訴。但被告同
    意者，不在此限，民事訴訟法第255條第1項第1款定有明文
    。本件原告原依侵權行為法律關係，訴請被告負損害賠償責
    任，嗣於訴狀送達後，本院審理時，改依國家賠償法第2條
    第2項前段之規定，請求被告負損害賠償責任，並經被告當
    庭同意（詳卷第120頁），是原告前開訴之變更，合於首開
    規定，應予准許。
乙、實體方面：
壹、兩造爭執要旨：
一、原告起訴主張：
  (一)訴外人甲○○係被告臨時約僱人員，係依法令從事公務之人
    員，平日負責開車接送鳳林鎮立托兒所學童上、下學之工作
    ，於民國95年5月9日下午，駕駛車牌號碼U6-4425號箱型娃
    娃車（下稱系爭箱型車），搭載訴外人即托兒所老師王惠敏
    、學童黃家瑄、陳柏霖、林建良、曾世成、曾世順、曾維德
    等人，沿花蓮縣鳳林鎮○○里○○道路由南往北方向行駛，
    嗣於同日下午4時10分許，途經該路段與復興路120巷口時，
    原應注意汽車行駛時，駕駛人應注意車前狀況，隨時採取必
    要之安全措施及車輛行至無號誌之交岔路口，應減速慢行，
    作隨時停車之準備，而依當時情形，又無不能注意之情事，
    竟疏於注意，未減速慢行作隨時停車之準備，即貿然直行，
    違反道路交通安全規則第94條第3項之規定。適原告丁○○
    駕駛車牌號碼U8-7473號自小客貨車，搭載訴外人即其子黃
    柏緯，沿花蓮縣鳳林鎮○○路120巷由西往東方向途經該路
    口，二車因而發生擦撞，致原告丁○○受有左脛骨開放性骨
    折之傷害，並造成黃柏緯顱內出血、枕部鈍挫傷，經緊急將
    之送往鳳林榮民醫院，旋因傷重轉往佛教慈濟綜合醫院救治
    ，嗣於95年5月10日上午10時26分許因傷重不治死亡。被告
    為甲○○之僱用機關，依國家賠償法第2條第2項前段之規定
    ，對原告2人自應負損害賠償責任。
  (二)原告2人因本件車禍所得請求之費用計有：
    1.原告丁○○部分：(1)醫療費用新台幣（下同）15,297元：
      原告丁○○因本件車禍導致其脛骨骨折，因而支出醫療費
      用15,297元；(2)殯葬費用279,100元：原告丁○○之子黃
      柏緯因本件車禍意外事故死亡，原告丁○○支出殯葬費用
      279,100元，依民法第192條第1項之規定請求被告負賠償
      責任；(3)精神慰撫金280萬元：原告丁○○因被告公務員
      甲○○之過失，因而左脛骨骨折於財團法人佛教慈濟綜合
      醫院（下稱慈濟醫院）住院7天，且出院後多日須持拐杖
      行走，精神上受到嚴重打擊，爰請求30萬元之精神慰撫金
      。另原告丁○○之子黃柏緯因本件車禍意外而身故，當時
      甫未滿6歲，原告丁○○遭受白髮人送黑髮人之痛，實如
      晴天霹靂，爰依民法第194條之規定，請求250萬元之精神
      慰撫金，兩者合計280萬元之精神慰撫金。
    2.原告丙○○部分：原告丙○○為黃柏緯之母，自幼與黃柏
      緯感情甚篤，子未滿6歲即遭喪子之痛，迄今已約2年尚不
      能平復，爰依民法第194條規定，請求250萬元之精神慰撫
      金，聊以慰藉。
  (三)並聲明：1.被告應給付原告丁○○3,094,397元，及自起訴
    狀繕本送達翌日起至清償日止，按年息百分之五計算之利息
    ；2.被告應給付原告丙○○250萬元，及自起訴狀繕本送達
    翌日起至清償日止，按年息百分之五計算之利息；3.願供擔
    保，請准宣告假執行。
二、被告則抗辯：
  (一)本件車禍係甲○○依其路權通過交岔路口，但有減速慢行，
    作隨時停車之準備，竟遭原告丁○○高速侵入交岔路口，撞
    翻甲○○所駕駛系爭箱型車，而原告丁○○駕駛之自小客貨
    車亦翻覆，是甲○○就本件車禍之發生無過失，原告丁○○
    應負全部之過失責任，臺灣高等法院花蓮分院（下稱花蓮高
    分院）96年度交上訴字第10號刑事判決，亦將甲○○改判無
    罪。縱認甲○○有過失，原告丁○○應負重大責任，其亦與
    有過失，故請求免除被告之賠償責任。
  (二)原告向被告申請國家賠償時間為97年7月23日，距本件車禍
    發生時間已隔2年之久，故原告之國家賠償請求權已罹於時
    效而消滅。
  (三)原告已領取本件車禍之強制汽車責任保險金，應自原告請求
    賠償之金額中扣除。
  (四)原告迄未舉證證明其2人請求精神慰撫金之相關證據，憑空
    主張，亦不足採。
  (五)並聲明：1.原告之訴駁回；2.如受不利之判決，願供擔保，
    請准宣告免為假執行。
貳、本件經兩造整理並協議簡化爭點結果如下：
一、兩造不爭執之事實：
  (一)訴外人甲○○係被告鎮公所臨時約用人員，係依法令從事公
    務之人員。鳳林鎮立托兒所係被告鎮公所之下級單位。甲○○經被告鎮公所臨時約用之工作內容，其中之一為擔任鳳林
    鎮立托兒所司機接送幼兒上下學，並保持車輛每日清潔及車
    輛保養、不得怠忽事項工作。（卷第87-89）
  (一)訴外人甲○○於95年5月9日下午4時10分許駕駛系爭箱型車
    接送鳳林鎮立托兒所幼兒上下學，沿花蓮縣鳳林鎮○○里○○道路由南往北方向行駛，行經該路段與花蓮縣鳳林鎮○○
    路120巷巷口時，與沿復興路120巷由西往東方向行駛，由原
    告丁○○搭載訴外人即其子黃柏緯駕駛車牌號碼U8-7473號
    之自小客貨車發生擦撞車禍，致原告丁○○受有左脛骨幹開
    放性骨折之傷害，黃柏緯則顱內出血、枕部鈍挫傷，送醫後
    傷重不治死亡。
  (三)原告丁○○因本件車禍支出醫療費用15,297元。
  (四)原告丁○○因黃柏緯死亡，支出殯葬費用279,100元。
  (五)原告丁○○因本件車禍過失致死等案件，刑事部分業經花蓮
    高分院以96年度交上訴字第10號認定應負全部之過失責任，
    判處罪刑在案，現提起第三審上訴中。
  (六)原告2人業已領得強制汽車責任保險金150萬元，依法應自請
    求金額中扣除。
二、本件爭點限縮如下：
  (一)原告2人對被告鳳林鎮公所依國家賠償法第2條第2項前段規
    定之國家賠償請求權，是否業已罹於時效而消滅？
  (二)甲○○就本件車禍有無過失？如有，原告丁○○是否與有過
    失？
  (三)原告2人請求之精神慰撫金是否合理？
參、本院之判斷：
一、原告2人對被告鳳林鎮公所依國家賠償法第2條第2項前段規
    定之國家賠償請求權，業已罹於時效而消滅：
    按國家賠償法第8條第1項規定，賠償請求權，自請求權人知
    有損害時起，因2年間不行使而消滅。所稱知有損害，須知
    有損害事實及國家賠償責任之原因事實，國家賠償法施行細
    則第3條之1定有明文。查原告2人於本件車禍發生翌日即95
    年5月10日黃柏緯死亡時即知受有損害，並知悉相撞車輛之
    駕駛人係花蓮縣鳳林鎮鎮立托兒所之司機甲○○，被告花蓮
    縣鳳林鎮公所為甲○○之僱用人，此有起訴狀在卷可稽（詳
    卷第4、5、7頁），則原告2人自95年5月10日起即知有損害
    ，則原告2人遲至97年7月23日始以書面向被告提出國家賠償
    請求，有國家賠償請求書、花蓮縣鳳林鎮公所97年7月30日
    鳳鎮行字第0970007128號函及所附拒絕賠償理由書可按（詳
    卷第132、157、158頁），根據前述法律規定，已逾2年之短
    期消滅時效，被告據此而為時效抗辯，自屬有據。原告雖主
    張其不知甲○○與被告之關係，直至97年7月經由本院調閱
    被告與其附設托兒所之登記資料（卷第78頁）後，始知甲○○與被告之關係，而認為有國家賠償之適用，故原告知悉有
    國家賠償損害之時點，應自97年7月起算，並未罹於時效等
    語（詳卷第122頁），惟查，原告於起訴狀即表明被告為甲○○之僱用人（詳卷第7頁），並對被告依民法第188條第1
    項侵權行為之法理提起本訴，顯見原告業已知悉甲○○與被
    告之關係，再者，花蓮縣鳳林鎮鎮立托兒所與被告之關係，
    亦與原告是否對被告申請國家賠償無涉，是原告前開主張時
    效應自97年7月起算等語，洵非可採。
二、縱認原告2人之國家賠償請求權並未罹於時效而消滅，甲○○就本件車禍亦無過失：
  (一)按行車速度，依速限標誌或標線之規定，無速限標誌或標線
    者，在未劃設車道線、行車分向線或分向限制線之道路，或
    設有快慢車道分隔線之慢車道，時速不得超過40公里。且行
    經無號誌之交岔路口，應減速慢行，作隨時停車之準備，道
    路交通安全規則第93條第1項定有明文。又車輛行至無號誌
    之交岔路口，左方車應暫停讓右方車先行，且應保持安全速
    限，道路交通安全規則第102條第1項第2款亦定有明文。
  (二)經本院調閱花蓮高分院96年度交上訴字第10號刑事卷宗（含
    本院卷及偵查卷、警卷）之結果，甲○○所駕駛之系爭車牌
    號碼Ｕ6-4425號箱型車為1.59噸，原告丁○○所駕駛之Ｕ8-
    7473號車輛為2.4噸之自小客貨車，有牌照登記書及行車執
    照影本等可參，而本件車禍所造成之結果為甲○○系爭箱型
    車輛係左前側身車門部位遭嚴重撞擊，其左前車輪自路邊3.
    4公尺處（2.6+0.8）產生胎痕，而事故發生處之復興路120
    巷路寬5.7公尺，此有警卷所附現場照片、道路交通事故現
    場圖在卷可查，顯見甲○○駕車前輪已行至3.4公尺處始遭
    原告丁○○撞擊，足以證明甲○○系爭箱型車於事故發生之
    際已經過交岔路口之中心線。再者，系爭肇事地點係無號誌
    之交岔路口之事實，為兩造所不爭執，而於該交岔路口處原
    告丁○○所駕車輛為左方來車，甲○○所駕之箱型車為右方
    車之事實，亦有道路交通事故現場圖附於警卷可按，又依上
    述現場圖，以及警卷內現場照片所示系爭車禍肇事後現場所
    留跡證、輪胎痕、散落物、二車停止相關位置及車損情形判
    斷，甲○○所駕駛之箱型車應係已進入交岔路口且行至中線
    後，始遭原告丁○○所駕車輛猛烈側撞，否則甲○○所駕駛
    之系爭箱型車實無脫離原先正常行進之路線而偏移右衝、越
    過路邊水溝再滑入田間草地10餘公尺後始停止之理，又系爭
    箱型車之左側車身、駕駛座車門被撞後嚴重內凹變形，可見
    其受撞力道甚劇，並因而造成車內駕駛、跟車老師及學童等
    人嚴重受傷，而原告丁○○所駕駛之自小客貨車依車損位置
    判斷，應係車前右側於碰撞後，車頭向左偏斜，車身順時鐘
    翻滾1又4分之3圈後跨越路邊水溝再衝入田間草地，車頭嚴
    重變形，車身於翻覆時嚴重受損，原告之子黃柏緯並被拋出
    車外傷重不治，而如前所述，原告丁○○所駕駛之車輛較甲○○所駕駛系爭箱型車重，且係車右前方車頭撞擊甲○○車
    輛之左側前方，即原告丁○○係施力之一方，再參以其撞擊
    後2車之受撞情狀，顯見原告丁○○車輛施力時（即其撞擊
    瞬間）之車速應係快於甲○○所駕駛之系爭箱型車甚多，原
    告丁○○車速過快顯而易見，顯係高速行駛。再依前開認定
    及現場所示，本件之路權應歸屬於甲○○，而甲○○之系爭
    箱型車既已進入交岔路口，依上開推論，原告丁○○之車輛
    應尚在遠處，即令該處係視野良好之路段，因原告丁○○車
    輛於甲○○車輛進入系爭交岔路口時尚在遠處，甲○○縱使
    可見該車，然依一般駕駛之正常判斷，並信賴使用道路之人
    均會遵守交通規則之信念下，並無法判斷原告丁○○會違規
    以高速侵入甲○○行車中之交岔路口，故甲○○進入交岔路
    口既已依交通規則之規定行車，顯然無法認其有「貿然」直
    行之違規情形。
  (三)據上，本件車禍撞擊發生前，甲○○之系爭箱型車既已進入
    產業道路與復興路120巷之交岔路，路權係歸屬於甲○○，
    則當甲○○所駕之車行至交岔路之前端、尚未進入交岔路口
    時，原告丁○○既係右方車原即應停讓甲○○通過，詎原告
    丁○○並未停讓，仍以高速撞擊甲○○所駕駛系爭箱型車，
    致發生本件車禍，顯然難以期待甲○○於進入交岔路口前視
    線再良好，亦未能對此意外且突發之狀況有反應之能力，且
    任何人駕車處於相同之情況，不論車速快慢，顯難於已行至
    中線時閃避上開狀況，是甲○○就本件車禍之發生並無過失
    責任，原告丁○○應負全部之過失責任，堪以認定。原告雖
    主張甲○○就系爭車禍之發生有過失，並舉台灣省花東區車
    輛行車事故鑑定委員會及台灣省車輛行車事故故意見定委員
    會所為之鑑定報告為證，惟上開鑑定報告僅以甲○○駕車未
    減速，即認其為肇事次因，顯未斟酌上情，是原告前開主張
    ，洵非可取。
三、綜上所述，原告2人對被告之國家賠償請求權，業已罹於時
    效而消滅，縱認其等之國家賠償請求權未罹於時效，被告所
    屬公務員甲○○就本件車禍之發生亦無過失，從而，原告本
    於國家賠償法第2條第2項前段之規定，請求被告負損害賠償
    責任，給付原告丁○○3,094,397元、原告丙○○250萬元及
    法定遲延利息，為無理由，應予駁回。又原告之訴既經駁回
    ，其假執行之聲請即失所依附，應併予駁回之。
四、本件事證已臻明確，兩造其餘攻擊防禦方法及證據調查，無
    礙本件勝負判斷，爰不逐一審酌論述，併此敘明。
五、訴訟費用負擔之依據：民事訴訟法第85條第1項前段、第78
    條。
中    華    民    國    98    年    7     月    10    日
                        臺灣花蓮地方法院民事庭
                            法      官  陳燁真
上列為正本係照原本作成。
如不服本判決，應於送達後20日內，向本院提出上訴狀並表明上
訴理由，如於本判決宣示後送達前提起上訴者，應於判決送達後
20日內補提上訴理由書(須附繕本)。
中    華    民    國    98    年    7     月    10    日
                            法院書記官  陳蓮茹


司法院資訊處製作；財團法人民間司法改革基金會備份。
